臺灣高等法院高雄分院民事判決　　　　 100年度上易字第17號
上　訴　人　農生企業股份有限公司
法定代理人　楊世昌
訴訟代理人　蔡建賢律師
被上訴人　　豐年豐和企業股份有限公司
法定代理人　石允文
訴訟代理人　張文嘉律師
上列當事人間因給付貨款事件，上訴人對於民國99年12月16日臺
灣高雄地方法院99年度訴字第920 號第一審判決提起上訴，本院
於100 年8 月16日辯論終結，茲判決如下：
    主  文
上訴駁回。
第二審訴訟費用由上訴人負擔。
    事 實 及 理 由
一、被上訴人主張：上訴人於民國97年10月20日與被上訴人簽訂
    「採購成交確認單」（下稱系爭契約），約定由被上訴人出
    售50貨櫃、100 萬公斤之普通玉米予上訴人，每公斤價格為
    新臺幣（下同）8.4 元，交貨地點為高雄港，上訴人應於每
    批玉米自海外運抵高雄港後，存放於高雄港倉庫之免費期限
    內將玉米提清，並於提領玉米後10日內以匯款方式給付價金
    。嗣上訴人分別於97年10月30日、同年月31日及同年11 月3
    日至6 日，自高雄港倉庫提領299,872 公斤、260,474 公斤
    及464,393 公斤，合計1,024,739 公斤之玉米；惟97年11月
    3 日至6 日上訴人所提領之464,393 公斤玉米，因進口時海
    上運送期間過長已經發霉（下稱系爭瑕疵玉米），遂遭上訴
    人退貨，退貨後上訴人仍要求被上訴人繼續交貨，被上訴人
    告知如選擇繼續交易，因天氣惡劣、無法掌握船期，上訴人
    應自備足夠原料以避免損失。上訴人表示仍欲繼續未完成之
    交易。嗣於97年12月25日及同年月30日，再分別提領124,33
    1 公斤及324,195 公斤之玉米，連同先前同年10月30日及31
    日提領之玉米，共提領1,008,872 公斤之玉米，依每公斤約
    定價格為8.4 元予以計算之結果，上訴人應支付之買賣價金
    應為8,474,524.8 元。惟上訴人事後竟藉故受有損害，拒絕
    給付部分價金1,390,429 元（下稱系爭貨款）。然被上訴人
    並無給付遲延之情事，且當時因國際玉米短缺，被上訴人並
    無可歸責之處，況上訴人亦未能證明受有何損失，因上訴人
    屢經催告仍不清償系爭貨款，爰依買賣契約之法律關係，提
    起本件訴訟等語，請求上訴人給付系爭貨款本息。原審為被
    上訴人勝訴之判決，上訴人不服提起上訴。被上訴人於本院
    聲明：上訴駁回。
二、上訴人則以：上訴人既於97年11月3 日至6 日間接獲被上訴
    人通知而提領系爭玉米，可知兩造間就系爭契約之最後交貨
    履約日期應為97年11月6 日，惟被上訴人97年11月3 日至6
    日交付之系爭瑕疵玉米並不符合債之本旨，其遲至同年12月
    25日及同年月30日才依約交付系爭契約所不足之數量，自應
    負給付遲延責任，而須就上訴人因此另向第三人以每公斤10
    .6元及11元較高之價格，緊急採購玉米所受之損害，負損害
    賠償責任，上訴人並以此損害與系爭貨款為抵銷等語，資為
    抗辯。並聲明求為判決：(一)原判決廢棄。(二)被上訴人在第一
    審之訴駁回。
三、兩造不爭執事項：
  (一)兩造於97年10月20日簽訂系爭契約，約定被上訴人以每公斤
    8.4 元之價格出售50貨櫃、100 萬公斤之玉米予上訴人，上
    訴人於提領貨物後，10日內將貨款匯款至被上訴人指定帳戶
    ，系爭契約簽訂當時未約定完成交貨期限。
  (二)上訴人分別於97年10月30日、同年月31日、同年11月3 日至
    6 日、同年12月25日、同年月30日，提領玉米299,872 公斤
    、260,474 公斤、464,393 公斤、124,331 公斤、324,195
    公斤，除464,393 公斤之系爭瑕疵玉米因發霉退貨外，被上
    訴人共給付上訴人1,008,872 公斤之玉米。
  (三)如被上訴人之主張為有理由，上訴人應給付之貨款為1,390,
    429 元。
  (四)上訴人於97年12月31日以高雄地方法院郵局第3716號存證信
    函主張系爭債務之履行期間為97年10月底，被上訴人應負遲
    延責任。
  (五)上訴人於98年1 月7 日以高雄地方法院郵局第34號存證信函
    主張應按97年11月底玉米之價格每公斤11.5元計算價差賠償
    其損失1,390,430 元。
四、本件爭點：被上訴人有無給付遲延情事？如有，上訴人是否
    因此受有損害？如有，則其得抵銷之金額為何？本院判斷如
    下：
  (一)按給付有確定期限者，債務人自期限屆滿時起，負遲延責任
    。給付無確定期限者，債務人於債權人得請求給付時，經其
    催告而未為給付，自受催告時起，負遲延責任。其經債權人
    起訴而送達訴狀，或依督促程序送達支付命令，或為其他相
    類之行為者，與催告有同一之效力。前項催告定有期限者，
    債務人自期限屆滿時起負遲延責任；買賣之物，僅指定種類
    者，如其物有瑕疵，買受人得不解除契約或請求減少價金，
    而即時請求另行交付無瑕疵之物，民法第229 條、364 條第
    1 項分別定有明文。因此，種類物出賣人交付有瑕疵之物時
    ，買受人得即時請求另行交付無瑕疵之物，性質上得歸類為
    履行請求權，或其衍生之權利，因為出賣人交付之種類物不
    符約定或法定品質時，並未履行其給付義務，不生特定之效
    果，買受人仍得即時請求交付符合種類之標的物。給付未定
    有確定期限者，種類物買受人對出賣人主張即時請求交付無
    瑕疵標的物之權利，即係民法第229 條第1 項之催告，因此
    出賣人仍不交付無瑕疵標的物，若未能證明自己並無可歸責
    事由，自受催告時起，負遲延責任，買受人得請求遲延之損
    害賠償。
  (二)兩造於97年10月20日簽訂系爭契約，約定被上訴人以每公斤
    8.4 元之價格出售50貨櫃、100 萬公斤之玉米予上訴人，上
    訴人於提領貨物後，10日內將貨款匯款至被上訴人指定帳戶
    ，系爭契約簽訂當時未約定完成交貨期限；上訴人分別於97
    年10月30日、同年月31日、同年11月3 日至6 日、同年12月
    25日、同年月30日，提領玉米299,872 公斤、260,474 公斤
    、464,393 公斤、124,331 公斤、324,195 公斤，除464,39
    3 公斤之系爭瑕疵玉米因發霉退貨外，被上訴人共給付上訴
    人1,008,872 公斤之玉米等情，為兩造所不爭執，應堪信實
    。又兩造不爭執真正之採購成交確認單即系爭契約，約定交
    貨地點為高雄港、交貨期限為：「每批FREETIME（即免費存
    放倉庫期限）內提清」（原審卷第6 頁），被上訴人主張系
    爭契約為期貨買賣，非現貨買賣，買賣標的物玉米係自美國
    進口，因貨源、船期及天候等不確定因素，因此未約定給付
    期限，只約定貨到高雄港，經被上訴人通知後，上訴人應於
    免費存放倉庫期限內將玉米提清等語，核與系爭契約文義相
    符，尚堪採信。綜上兩造不爭執之履約情形，足認系爭契約
    為種類之物買賣，被上訴人得分批給付，且每次給付並未約
    定確定期限。上訴人於97年12月31日以高雄地方法院郵局第
    3716號存證信函主張系爭債務之履行期間為97年10月底云云
    ，顯與事實不合，尚無足取。
  (三)種類物出賣人交付有瑕疵之物，即交付之種類物不符約定或
    法定品質時，並未履行其給付義務，不生特定之效果，依民
    法第364 條第1 項之規定，買受人得即時請求另行交付無瑕
    疵之物，業如前述。上訴人主張於97年11月3 日至6 日提領
    玉米464,393 公斤之系爭瑕疵玉米因發霉退貨時，被上訴人
    應自斯時起負遲延之責任云云，為被上訴人所否認，主張：
    已告知上訴人要等玉米從美國運到台灣才能交貨，請該公司
    確定要解約還是等貨到才交貨，該公司堅持要交貨等語，證
    人即上訴人公司總經理楊清宗雖稱：我們發現瑕疵玉米時，
    因為當天已經是下班時間，隔天我們就不定時以電話催，因
    為不知道營業所在哪裡，所以我們就向兩個營業所都一直催
    ，一直到他們交貨，也請別人代催；（你打電話給誰？）打
    電話給他們公司要找協理，但是都沒有找到人，一直到他們
    交貨為止，都沒有找到等語，但於被上訴人訴訟代理人訊問
    時則改稱：當天聯絡到（張協理）時，對方有說看是要解約
    或是等貨到才交貨，我們堅持要他們交貨，當時沒有談到什
    麼時候交貨等語，再參以另幫忙打電話之證人鄭修鋒亦證稱
    ：楊清宗打電話給我，希望透過我與張協理聯繫，我聯繫到
    就轉告說玉米有問題，希望公司能夠再交貨，我有與張協理
    通電話；（有說多久後要交貨嗎？）只說要趕快；（為什麼
    你在原審法官問剩下未交貨即無法交貨的部分，有無談到如
    何處理，你回答說沒有？）對啊。我的意思是當時沒有講到
    多久交貨；（對方有無提到要多久交貨？）跟我回答說，他
    們進口的玉米有問題，他沒有說何時交貨，他只是說會趕快
    等語，均足以證明被上訴人主張兩造就交付無瑕疵品部分，
    並未約定確定期限之情為實在。兩造就交付無瑕疵品部分，
    既未另行約定確定期限，即應依系爭契約原定方式繼續履行
    甚明。如前所述，系爭契約並非現貨買賣，則上訴人主張被
    上訴人應於97年（誤載為98年）11月6 日或至遲加計6 日即
    應補交付同額無瑕疵品云云，尚嫌無據，並無足採。
  (四)至上訴人主張：被上訴人於97年11月3 日至97年12月30日間
    進口玉米10批，約400 萬公斤，有足夠之玉米交付而故不交
    付；而11月間進口成本約為10.5元，12月間玉米價格降至8
    元時，被上訴人始履行，其目的在賺取價差利益云云，為被
    上訴人所否認，辯稱：該10批玉米包含同年11月3 日至6 日
    及12月25日、30日履行系爭契約交付上訴人部分，其中一批
    重量為1,095,000 公斤的玉米是散裝玉米，與系爭契約係要
    求貨櫃裝不同。另外，其餘則應交付其他訂貨之客戶。被上
    訴人向美國三井物產公司進口玉米，從訂購至貨到高雄，需
    花費2 至3 個月，為補行交付無瑕疵之物，先將97年9 月26
    日及97年10月7 日訂購之玉米，於97年12月25日、同年月30
    日交付上訴人，並非因玉米價格上漲而故意不交付，否則97
    年11月6 日玉米價格高漲時，被上訴人何以仍讓上訴人提領
    464,393 公斤玉米等語，提出與其所述相符之確認單及中譯
    本2 份為證（本院卷119 至122 頁）。查，被上訴人於97年
    11月3 日至97年12月30日間進口玉米10批一節，固有財政部
    高雄關稅局100 年4 月14日高普業一字第1001006536號函可
    稽（本院卷102 至104 頁），依該函檢附進口資料所示，其
    中97年11月4 日進口部分，在被上訴人交付瑕疵品前；97年
    12月23日、97年12月30日進口部分，在被上訴人交付無瑕疵
    品履行期間，另散裝玉米與系爭契約約定不同部分，與被上
    訴人所述相符，尚堪採信。且被上訴人既以進口玉米為營業
    ，不只上訴人1 個客戶，亦與常理無違；被上訴人於97年11
    月3 日至6 日間讓上訴人提領464,393 公斤的玉米，上訴人
    不否認當時玉米之價格為10.47 元（本院卷127 頁），則被
    上訴人主張其依約交付玉米，與玉米價格高低無關等語，自
    堪採信。
  (五)上訴人主張被上訴人遲延，應付遲延責任部分，既無可採。
    則兩造有關上訴人是否因此受有損害、損害數額及得否主張
    抵銷等之攻擊防禦方法，即無調查審認之必要。
五、綜上所述，被上訴人出售玉米予上訴人，並約定提領玉米後
    10日內以匯款方式給付價金，上訴人既已領取貨物，即有依
    約如期交付買賣價金予被上訴人之義務，兩造對於上訴人尚
    有1,390,429 元貨款未給付一節，並不爭執。從而被上訴人
    依買賣契約法律關係，請求上訴人給付該款項及自起訴狀繕
    本送達翌日即99年2 月27日起算之法定遲延利息，即屬正當
    ，應予准許。原審判命上訴人如數給付，理由雖有不同，但
    結論尚無不合。上訴意旨指摘原判決不當，求予廢棄改判，
    為無理由，應予駁回。
六、據上論結：本件上訴為無理由，依民事訴訟法第449 條第2
    項、第78條，判決如主文。
中    華    民    國  100     年    8     月    30    日
                            民事第五庭
                                審判長法官 簡色嬌
                                法      官 林紀元
                                法      官 陳真真
以上正本證明與原本無異。
本件不得上訴。
中    華    民    國  100     年    8     月    30    日
                                書  記  官 陳金卿